臺灣高等法院刑事判決　　　　　　　　　　　　　　九十年度上訴字第三八一七號
　　上　訴　人
　　即　被　告　乙○○
　　選任辯護人　徐東昇
　　　　　　　　呂偉誠
右上訴人即被告因殺人案件，不服臺灣板橋地方法院九十年度重訴字第一○號，中華
民國九十年十月十一日第一審判決（起訴案號：臺灣板橋地方法院檢察署九十年度偵
字第二一八四號）提起上訴，本院判決如左：
    主  文
上訴駁回。
    事  實
一、乙○○因其同居之女友張秀美（已離婚）自民國八十七年七月間起至八十九年十
    一月間止陸續向其借款未還，復認張秀美於八十九年二、三月別戀統聯客運某男
    性司機，乃於九十年一月十一日下午二時五十分許，至張秀美位在臺北縣三重市
    ○○○路一一八巷二五號住處索債，經張秀美拒絕，並受其訾罵：「你沒錢出去
    給車撞，你老婆就有錢可領了！」等語刺激後，竟基於殺人之犯意，於當天下午
    約三時許，拾起張秀美住處客廳桌上之水果刀一把（木柄、鋼刃，全長約十九點
    四公分，木柄寬約一點九公分、長約十公分，長條形、尖頭鋼刃，長約九點四公
    分、底部寬約二公分），猛刺張秀美胸、頸、背部及其手臂，使邊抵抗邊向廚房
    逃竄之張秀美左頸部受有一點二公分寬、深入肌層切斷左頸動脈之二切割傷，右
    前胸距足底一二○公分處受有各寬約二公分、其一自上而下、自左而右、深入胸
    骨第四肋骨、傷及右肺與右心室前壁、另一切斷右後冠狀動脈、未及於中隔與後
    壁之二水平走向刺創，右背部近脊中線、距足底一二一公分處受有寬約一點五公
    分、深入胸腔之水平走向刺創，暨右前臂切割創之傷害，致張秀美大量出血休克
    ，於當天下午三時三十分許死亡。乙○○見背向客廳頹坐縮倒於廚房前走道牆壁
    旁之張秀美已大量流血，於當天下午三時十餘分許，在其犯罪被發覺前即至臺北
    縣警察局三重分局長泰派出所向警員呂佳鴻自首其殺人犯行，並接受裁判，並請
    該所聯絡救護車前往救護；惟呂佳鴻及轄屬之三重派出所警員胡富盛等人會同救
    護人員於當天下午三時半後至四時前之某時許先後趕到、封鎖現場，發現血流滿
    地、左前臂上仍插著水果刀之張秀美早已氣絕身亡，並扣得該把乙○○行凶所用
  之水果刀。
二、案經張秀美長子甲○○訴由臺北縣警察局三重分局報請臺灣板橋地方法院檢察署
    檢察官相驗後偵查起訴。
    理  由
一、右揭事實業據被告乙○○於九十年一月十一日警訊、九十年一月十二日檢察官初
    次偵查訊問及聲請羈押訊問時供承不諱，核與告訴人甲○○指訴其母被害人張秀
    美被害之情節，暨證人即受理報案之長泰派出所警員呂佳鴻及到場處理之三重派
    出所警員胡富盛證述被告如何自首、嗣由警局通知派車救護至現場發現被害人、
    查扣水果刀一把等情相符，並有經原審於九十年九月二十六日勘驗係木柄、鋼刃
    ，全長約十九點四公分，木柄寬約一點九公分、長約十公分，長條形尖頭鋼刃，
    長約九點四公分、底部寬約二公分之水果刀一把及沾有血跡之皮鞋、襪子各一雙
    、毛衣、外套、長褲各一件扣案，暨酒精濃度測試紙卷二紙、被告照片二幀、死
    者屍體及現場照片三十九幀、便條影本二紙、本票影本六紙在卷可稽；而被害人
    確係被如扣案之水果刀戳刺，使其受有如事實欄所示之傷害，致大量出血休克，
    於當天下午三時三十分許死亡等情，業經臺灣板橋地方法院檢察署檢察官督同法
    醫師相驗解剖屍體，復經法務部法醫研究所以鑑定死亡原因，製有勘驗筆錄二紙
    、相驗屍體證明書一紙及法務部法醫研究所（九○）法醫所醫鑑字第○○七六號
    鑑定書在卷可稽；且扣案之水果刀及沾有血跡之乙○○所著皮鞋、襪子各一雙、
    毛衣、外套、長褲各一件，併同現瑒所採血跡經送請內政部警政署刑事警察局鑑
    驗結果，進廚房前走道左側血跡、廚房入口地面垂直滴落血跡、廚房入口地面水
    管下血跡、儲藏室地面垂直低落血跡、被害人毛衣上血跡，與屍體旁血灘之血跡
    DNA之STR型別相同，研判係被害人所留，被告左手指甲血跡、被告右手指甲血跡
    、被告左手掌傷口血跡、被告外套上血跡與被告口腔棉棒DNA之STR型別相同，被
    告左腳皮鞋底血跡、被告右腳皮鞋底血跡、被告褲管上血跡、兇刀上血跡則與屍
    體旁血灘之血跡DNA之STR型別相同，有內政部警政署刑事警察局九十年二月十二
    日（九○）刑警醫字第八二一四號鑑驗書可憑；而被告於警訊中之供述，係被告
    之任意陳述，亦經被告於原審審理時自承無訛（見原審九十年三月九日、同年三
    月二十九日、同年五月十日、同年五月二十四日、同年七月十二日、同年九月二
    十六日訊問筆錄）；足證被告前開自白與事實相符，非不可採信。雖被告於本院
    受命法官調查時或辯稱：渠當時很生氣，而與被害人爭吵，被害人拉渠進入廚房
    ，在拉的過程中，當被害人靠在牆上時，刀子不小心插到被害人胸部，渠僅殺被
    害人一刀，渠亦不知為何被害人身上有那麼多刀云云。惟查被告於警訊中已自承
    ：「於今（十一）日十四時五十分許至三重市○○○路一一八巷二十五號客廳內
    與死者張秀美談判有關死者欠我金錢，要死者張秀美還我，因而發生口角，死者
    張秀美叫我去給車撞，就有錢了，並辱罵我，我一時氣憤，就看到桌上有一把水
    果刀，假裝要刺死者，死者就說你敢刺，你就刺，我就朝死者身上猛刺，（你朝
    死者身上何部位刺？死者有無反抗？）我當時氣憤，致於刺何部位我忘了，只知
    第一刀是從死者正面刺下去，當時死者也有反抗，後來情形我也記不清楚．．．
    ．（殺害死者之兇刀致（置之誤）於何處？）還在死者張秀美身上，（你殺死者
    時死者有無大聲喊叫？你有無通知救護車前來？）當時死者就是有大聲叫，所以
    我才繼續朝死者身上刺，．．．（你殺死者時有無受傷？）當時死者反抗時我左
    手掌有一點受傷」等語（見偵查卷第七頁正、反面）；被告於九十年一月十二日
    檢察官偵查中亦自承：「我當時要她還錢，她說沒錢，並說要我去撞車，撞車以
    後就有賠償金，我昨天下午不到三點鐘到死者家中，她就開始罵我，我很生氣，
    死者客廳電話機旁放置一把水果刀，我拿起水果刀，叫她別再罵否則我會殺她，
    後來死者說你殺呀，你有種就殺我，我很生氣就持刀往死者胸口刺了第一刀，我
    刺她以後她拉住我往廚房方向走，我又刺了第二刀．．．後來我到底了幾刀我也
    不知道．．．」等語（見偵查卷第四十六頁正、反面）；再參以被害人所受之刀
    傷中，有二刀係自背部刺入而深入胸腔，此有前述之法務部法醫研究所（九○）
    法醫所醫鑑字第○○七六號鑑定書在卷可稽，該等傷勢自不可能係被害人所自為
    ，是益證本件被告係於遭受被害人辱罵之後，於盛怒之下，而持前述水果刀刺殺
    被害人多刀，要無疑義，被告前述其僅刺一刀之所辯，顯非事實而不足採信。
    本件事證明確，被告之犯行堪以認定。
二、核被告所為係犯刑法第二百七十一條第一項之殺人罪。被告於犯罪被發覺前即至
    臺北縣警察局三重分局長泰派出所自首其殺人犯行，應依法減輕其刑。
三、原審因之適用刑法第二百七十一條第一項、第三十七條第二項、第六十二條前段
    之規定，並審酌被告素行良好，因情變及債務糾紛後受辱即持刀接連猛刺被害人
    致死之犯罪動機，其犯罪手段雖非極端殘忍，然犯罪後飾詞狡辯，復未賠償被害
    人家屬損害等一切情狀，量處被告有期徒刑十二年，褫奪公權十年，並說明扣案
    之水果刀雖係供被告本件犯罪之用，惟被告否認該把水果刀係其所有，此外復查
    無其他證據足資證明該刀確係被告所攜至被害人處所，爰不予宣告沒收。經核原
    判決認事用法均無違誤，量刑亦稱妥適，被告上訴意旨否認其有殺害被害人，並
    求予輕判，尚無足取，其以此上訴意旨，指摘原判決不當，求予撤銷改判，為無
    理由，應予駁回。
據上論斷，應依刑事訴訟法第三百六十八條，判決如主文。
本案經檢察官鄭龍照到庭執行職務。
中      華      民      國      九十一      年    二    月    二十七    日
                              臺灣高等法院刑事第十庭
                                  審判長法  官  溫  耀  源
                                        法  官  何  菁  莪
                                        法  官  林  銓  正
右正本證明與原本無異。
如不服本判決應於收受送達後十日內向本院提出上訴書狀，其未敘述上訴之理由者並
得於提起上訴後十日內向本院補提理由書（均須按他造當事人之人數附繕本）。
                                        書記官  陳  菊  珍
中      華      民      國      九十一      年    三    月      一      日
附錄本判決論罪科刑法條：
刑法第二百七十一條第一項：
殺人者，處死刑、無期徒刑或十年以上有期徒刑。
